【裁判字號】    90,訴,490
【裁判日期】    900418
【裁判案由】    毒品危害防制條例
【裁判全文】
臺灣高雄地方法院刑事判決                            九十年度訴字第四九號
    公  訴  人  臺灣高雄地方法院檢察署檢察官
    被      告  甲○○
右列被告因違反毒品危害防制條例案件，經檢察官提起公訴（八十九年度偵緝字第二
○七一號、毒偵字第七五八二號、第八一五一號），本院判決如左：
    主  文
甲○○連續施用第二級毒品，處有期徒刑肆月，如易科罰金，以參佰元折算壹日。扣
案之安非他命捌小包（合計驗後淨重拾伍點零捌公克），及殘存安非他命之夾鏈袋柒
只、玻璃球吸食器肆個、塑膠吸管參支、吸食器壹組等物，均沒收銷燬之。
被訴施用第一級毒品部分，無罪。
    事  實
一、甲○○前因施用毒品案件，經台灣高雄地方法院以八十七年度訴字第六六七號裁
    定送觀察、勒戒後，認無繼續施用毒品之傾向，由台灣高雄地方法院以八十七年
    度訴字第六六七號免刑判決確定；復因施用毒品案件，經台灣台南地方法院以八
    十七年度毒聲字第一三二一號裁定送觀察、勒戒後，認無繼續施用毒品之傾向，
    由台灣台南地方法院檢察署檢察官於民國八十八年三月十七日以八十七年度營偵
    字第一四一一、一六七六號不起訴處分確定。甲○○仍不知省悟，又基於概括犯
    意，自八十九年十月間之某日起至同年十一月十日止，連續在高雄市○○區○○
    路四○九巷七弄三五號其住處及台南縣東山鄉○○○段一一五一之四號土地前之
    工寮等處，以將安非他命置放於吸食器內以火燃燒吸食所產生煙霧之方式，施用
    第二級毒品安非他命多次，為警分別於八十九年九月二十八日下午一時許，在高
    雄市○○區○○路四○九巷七弄三五號其住處，搜索扣得殘存第二級毒品安非他
    命之夾鏈袋七只、玻璃球吸食器四個、塑膠吸管三支等物；於八十九年十月二十
    一日下午五時許，在台南縣東山鄉○○○段一一五一之四號土地前之工寮查獲，
    並扣得第一級毒品海洛因三小包（合計淨重○‧○五公克）、第二級毒品安非他
    命八小包（合計驗後淨重十五‧○八公克）、殘存第二級毒品安非他命之吸食器
    乙組等物；於八十九年十一月十二日下午十時二十五分許，在台南縣新市鄉○道
    一號高速公路新市收費站北向處查獲，並扣得第二級毒品安非他命二包（合計驗
    後淨重二‧二四公克）及玻璃球吸食器乙個等物。
二、案經內政部警政署高雄港務警察所報請、及台南縣警察局、內政部國道公路警察
    局第五隊報請台灣台南地方法院檢察署檢察官移送台灣高雄地方法院檢察署檢察
    官偵查起訴。
    理  由
一、右揭事實，業據被告甲○○於本院審理時坦承不諱，而被告八十九年十月二十一
    日為警查獲之時所採集之尿液，經送請台南縣衛生局檢驗結果，呈現甲基安非他
    命之陽性反應，有該局八十九年十月三十日尿液檢驗成績書乙紙；於八十九年十
    一月十二日為警查獲之時所採集之尿液，經送請高雄縣政府衛生局檢驗結果，亦
    呈現甲基安非他命之陽性反應，有該局８９煙檢字第３１３３號煙毒尿液檢驗成
    績書乙紙等附卷可稽。且扣案之晶體，經分別送請內政部警政署刑事察局鑑驗結
    果，均確係第二級毒品安非他命無誤，有該局八十九年十一月二十四日刑鑑字第
    一六九九八三號及八十九年十二月二十一日刑鑑字第一八五七○一號鑑驗通知書
    二紙附卷可考；而於八十九年九月二十八日查獲扣得之夾鏈袋七只、玻璃球吸食
    器四個及塑膠吸管三支，及八十九年十月二十一日查獲扣得之吸食器乙組，經分
  別送請高雄醫學大學附設中和紀念醫院及法務部調查局鑑驗之結果，其上確均殘
    存安非他命無訛，有該醫院九十年三月十九日９００３─１３５號、９００３─
    １３６號及９００３─１３７號檢驗報告三紙，及該局陸(一)00000000
    號檢驗通知書乙紙附卷可參。又被告前因施用毒品案件，經台灣高雄地方法院以
    八十七年度訴字第六六七號裁定送觀察、勒戒後，認無繼續施用毒品之傾向，由
    台灣高雄地方法院以八十七年度訴字第六六七號免刑判決確定；復因施用毒品案
    件，經台灣台南地方法院以八十七年度毒聲字第一三二一號裁定送觀察、勒戒後
    ，認無繼續施用毒品之傾向，由台灣台南地方法院檢察署檢察官於八十八年三月
    十七日以八十七年度營偵字第一四一一、一六七六號不起訴處分確定，有免刑判
    決書乙份及台灣高雄地方法院檢察察刑案資料查註紀錄表在卷可按，其於五年內
    三犯毒品危害防制條例第十條之罪。職是，本件事證已臻明確，被告犯行洵堪認
    定。
二、按安非他命係屬第二級毒品，毒品危害防制條例第二條第二項規定甚明，核被告
    甲○○所為，係犯同條例第十條第二項之施用第二級毒品罪。其多次持有安非他
    命後，進而施用，其持有行為應被其施用之行為所吸收，不另論罪。被告先後多
    次施用毒品犯行，時間緊接，觸犯構成要件相同之罪名，顯係基於概括犯意反覆
    為之，應依連續犯之規定論以一罪，並加重其刑。爰審酌被告前因施用毒品案件
    ，經法院二次裁定送觀察、勒戒後，無繼續施用毒品之傾向，分別為免刑及不起
    訴處分確定後，仍不知悔改、警惕，猶繼續施用毒品，本不宜寬貸，惟其施用毒
    品僅戕害己身，未危及他人，及犯後態度等一切情狀，量處如主文所示之刑，並
    諭知易科罰金之折算標準，以資懲儆。另扣案之第二級毒品安非他命八小包（合
    計驗後淨重十五‧○八公克），乃屬第二級毒品，及夾鏈袋七只、玻璃球吸食器
    四個、塑膠吸管三支及吸食器乙組等物，既經驗出殘存安非他命，客觀上顯無法
    將殘存毒品自上開物品析離，應視同第二級毒品，均應依毒品危害防制條例第十
    八條第一項前段之規定，宣告沒收併銷燬之。至於八十九年十一月十二日扣得之
    第二級毒品安非他命二包（合計驗後淨重二‧二四公克），業經台灣台南地方法
    院以八十九年度聲字第六二○號裁定宣告沒收銷燬之，及吸食器乙個，亦經台灣
    台南地方法院檢察署檢察官命令銷燬，有上開裁定書乙紙及扣押物品處分命令影
    本乙紙附卷可憑，爰均不另為沒收之諭知。
三、公訴意旨另以：被告甲○○基於概括犯意，自八十八年三月間起至八十九年十月
    間止，連續在不詳處所，施用第二級毒品安非他命；並基於施用第一級毒品海洛
    因之概括犯意，自八十八年三月間起至八十九年十一月十日止，連續在不詳處所
    ，施用第一級毒品海洛因；因認被告此部分亦涉犯連續施用第二級毒品安非他命
    ，及另涉犯連續施用第一級毒品海洛因罪嫌。按犯罪事實應依證據認定之，無證
    據不得推定其犯罪事實，刑事訴訟法第一百五十四條定有明文。又認定不利於被
    告之事實，須依積極證據，苟積極證據不足為不利於被告事實之認定時，即應為
    有利於被告之認定，更不必有何有利之證據，最高法院三十年上字第八一六號著
    有判例。
四、訊據被告甲○○於本院審理時堅決否認有於上揭期間施用第一、二級毒品海洛因
    及安非他命犯行，辯稱：伊係自八十九年十月間之某日起，始再開始施用第二級
    毒品安非他命，且伊自始自終均僅施用第二級毒品安非他命，從未施用過第一級
    毒品海洛因，於八十九年十月二十一日所扣得之海洛因，係同遭查獲之人謝春美
    所有，並非伊持有等語。經查：
  (一)被告於警訊中係供承：伊係自八十六年起在家中吸食的，最後一次是在查獲前一
    日即八十九年十月十九日吸食的，係將安非他命放入吸食器中以火燃燒吸食所產
    生煙霧之方式等語，是被告於警訊中僅係陳稱其確有自八十六年間起即有施用毒
    品之習慣；復被告於偵查時供承：伊於觀察勒戒後，在八十九年十月十九日及同
    年十一月十日，在家中吸食安非他命等語。準此，被告於警訊及偵查中均無供承
    其係自八十八年三月間起，即有再度施用第二級毒品安非他命之犯行，且亦無證
    據足資證明被告確有自八十八年三月間起，另有施用第二級毒品安非他命之犯行
    。從而，揆諸上揭法條及判例意旨，本應為無罪之諭知，惟公訴意旨既認此部分
    與前開論罪科刑部分屬連續犯關係，故不另為無罪之諭知，附此敘明。
  (二)又被告雖於警訊中供述：於八十九年十月二十一日所扣得之第一級毒品海洛因，
    為伊與謝春美共同持有，供自己吸食所用等語。惟被告於偵查中即稱：於八十九
    年十月二十一日所查獲之毒品並非伊所有，伊確有在八十九年十月十九日在家中
    吸食安非他命等語，又被告於前開時、地為警查獲時所採尿液，均僅呈甲基安非
    他命之陽性反應，而無嗎啡之陽性反應，有上開尿液檢驗成績書二紙可按。準此
    ，尚難僅憑被告於警訊中自承扣案之第一級毒品海洛因為其與同被查獲之謝春美
    共同持有，即認被告確有施用第一級毒品海洛因之犯行。此外，復查無其他積極
    證據足資證明被告確有施用第一級毒品之犯行，揆諸首揭法條及判例意旨，不能
    證明被告犯罪，依法應諭知無罪之判決。而本件即無法證明被告確有施用第一級
    毒品海洛因之犯行，已如前述，是扣案之第一級毒品海洛因（經檢驗後合計淨重
    ○‧○五公克，有法務部調查局鑑定通知書在卷可考）應另為適法之處理，本件
    爰不另為沒收之諭知，附此說明。
據上論斷，應依刑事訴訟法第二百九十九條第一項前段、第三百零一條第一項，毒品
危害防制條例第十條第二項、第十八條第一項前段，刑法第十一條前段、第五十六條
、第四十一條第一項，罰金罰鍰提高標準條例第二條，判決如主文。
本案經檢察官陳登燦到庭執行職務。
中      華      民      國        九十    年      四    月      十八    日
                                  臺灣高雄地方法院刑事第六庭
                                      法  官  洪榮家
右正本證明與原本無異。
如不服本判決，應於判決送達後十日內，向本院提出上訴狀。
                                      書記官  曾定家
中      華      民      國        九十    年      四    月      十八    日
附錄本案論罪科刑法條全文：
毒品危害防制條例第十條第二項：
  施用第二級毒品者，處三年以下有期徒刑。


司法院資訊處製作；財團法人民間司法改革基金會備份。
